臺灣板橋地方法院刑事判決　　　　　　　95年度訴字第1379號
公　訴　人　臺灣板橋地方法院檢察署檢察官
被　　　告　丁○○
選任辯護人　翁方彬律師
上列被告因詐欺等案件，前經檢察官聲請以簡易判決處刑（95年
度偵字第6323號），本院認應適用通常程序審判，判決如下：
    主  文
丁○○共同犯常業詐欺取財罪，處有期徒刑壹年陸月。
    事  實
一、丁○○明知其友人己○○（原姓名「葉斯權」，聲請書誤載
    為「葉思全」，其所涉本件常業詐欺犯行，未經偵查起訴）
    係常業詐欺集團成員，竟仍基於常業詐欺之犯意聯絡，先於
    民國94年12月13日，在臺北縣永和市○○路○ 段之「零時差
    泡沫紅茶店」，以每本新臺幣（下同）二至三千元不等之代
    價，將其所有如附表所示永和郵局、第一銀行光復分行、聯
    邦銀行永和分行等帳戶之存摺、金融卡、密碼，提供交付予
    己○○，供其所屬詐欺集團作為詐騙取得他人匯款之人頭帳
    戶使用。其後即由己○○所屬詐欺集團成員於如附表所示同
    年12月13日至同年月19日間，以如附表所示電話詐騙手法，
    誘使丙○○、戊○○、甲○○、林博涵、葉珠、乙○○等
    人，陷於錯誤而分別自桃園縣平鎮市、臺北市、臺中市、臺
    南市等處，各匯款或被轉帳匯款如附表所示金額，共計278
    萬4 千元，至如附表所示上開丁○○提供予詐欺集團使用之
    人頭帳戶內，旋於同日由己○○所屬詐欺集團提領一空，丁○○復於其中如附表編號2 、4 、5 、6 、8 所示時地，以
    每次二至三千元之代價，依己○○指示，由其出面為上開詐
    欺集團，至臺北縣永和市郵局、聯邦銀行永和分行，分別在
    郵局、銀行櫃臺或提款機，提領丙○○、甲○○、林博涵、
    乙○○被詐騙匯入之款項，交付予己○○。嗣丁○○於94年
    12月19日，為上開詐欺集團至聯邦銀行永和分行欲提領乙○○被詐騙轉帳匯入其帳戶之127 萬元時，因已逾銀行營業時
    間而未果，復於次日（即同年月20日）上午10時許，至聯邦
    銀行永和分行櫃臺欲再提領時，旋經銀行人員報警處理當場
    查獲，再經警循線調查，因而查悉上情。
二、案經臺北縣政府警察局永和分局報請臺灣板橋地方法院檢察
    署檢察官偵查起訴。
    理  由
一、按檢察官聲請以簡易判決處刑之案件，經法院認為有第451
    條之1 第4 項但書之情形者，應適用通常程序審判之，刑事
    訴訟法第452 條定有明文。本件公訴人以偵查中現存證據已
    足認定被告丁○○犯罪，聲請本院以簡易判決處刑，論以被
    告犯修正前之刑法第340 條之常業詐欺取財（95年7 月1 日
    刑法修正生效後已刪除）、洗錢防制法第9 條第1 項之洗錢
    等罪，惟核諸被告於偵查中矢口否認上開犯行，偵查中現存
    證據是否足認其犯罪，尚有疑義，且上開所論之常業詐欺罪
    ，不合得以簡易判決處刑之案件，因認有同法第451 條之1
    第4 項但書規定之情形，不宜逕以簡易判決處刑，爰由本院
    適用通常程序審判之，合先敘明。
二、訊據被告丁○○固不否認有於上揭時地，將其上開聯邦銀行
    永和分行、永和郵局帳戶存摺、金融卡交付己○○使用，並
    為己○○提領匯入其帳戶部分款項等事實，惟否認有上揭常
    業詐欺犯行，辯稱：伊係將其上開聯邦銀行、永和郵局帳戶
    存摺，借給己○○供其工作之公司資金周轉使用，己○○有
    時請伊幫他領錢，會拿二、三千元給伊，謝謝伊，伊不知這
    是何意，伊對己○○之工作亦不清楚，伊對伊上開帳戶遭詐
    欺集團使用並不知情云云。辯護人亦為被告辯護稱：證人己○○於審理時業已證稱其係告知被告，因其破產故拜託被告
    將帳戶借其使用，其帳戶內款項之進出亦未告知被告，故被
    告主觀上並不知己○○係詐欺集團成員；再將自己帳戶交由
    他人使用，或係供他人犯罪之用，惟使用之人犯罪類型、手
    法不一，如何認定被告係為幫助詐欺集團而提供帳戶使用，
    至被告雖因提供帳戶郊遊己○○使用而收取二、三千元費用
    ，此應係己○○酬謝被告提供帳戶之報酬，並非幫助犯罪之
    對價；末如認被告有罪，良以被告僅有二、三千元之報酬，
    犯罪情節尚非重大，亦請從輕量刑云云。惟查：
    (一)被告有於上揭時地提供其所有如附表所示永和郵局、第一
      銀行光復分行、聯邦銀行永和分行等帳戶存摺、金融卡，
      交付己○○，並替己○○提領過如附表編號2 、4 、5 、
      8 所示被害人丙○○、甲○○、林博涵、乙○○等人遭詐
      騙匯入其帳戶之款項，交付己○○，而收取己○○給付之
      對價現金二、三千元等事實，業據被告於警詢時供述明確
      （見偵查卷14至15頁），並經其於偵審中供述確有交付己○○如附表所示永和郵局、聯邦銀行永和分行帳戶存摺、
      金融卡，並為己○○提領匯入上開帳戶部分款項，交付己○○而收有報酬等情無誤（見偵查卷35至36頁、本院95年
      6 月21日準備程序筆錄2 頁），另經證人己○○於本院審
      理時亦曾證稱：被告有將其所有郵局、聯邦銀行帳戶存摺
      借伊使用，其把帳戶存摺給伊，伊就當場給他每本二千元
      或三千元，算是感謝其幫忙的費用，被告亦有到郵局、聯
      邦銀行替伊提款，伊有請被告去聯邦銀行領款127 萬元，
      被告就被抓了等語（見本院95年10月31日審判筆錄7 至8
      頁），復據被害人戊○○、甲○○、葉珠、乙○○等分
      別於警詢、本院審理證述被害情節綦詳（見偵查卷17頁至
      18頁、本院96年4 月10日審判筆錄，另被害人乙○○警詢
      之陳述，未經被告及其辯護人於言詞辯論終結前聲明異議
      ，依刑事訴訟法第159 條之5 規定有證據能力）。此外，
      並有中華郵政股份有限公司板橋郵局檢送之被告永和郵局
      帳戶開戶資料、交易明細、第一銀行光復分行檢送之被告
      該分行帳戶開戶資料、交易明細、被告所有聯邦銀行永和
      分行存摺影本、中國信託銀行檢送被害人葉珠開戶資料
      、被害人沈培坤匯款申請書、被害人林博涵郵政國內匯款
      單等影本各2 紙、被害人戊○○、甲○○匯款委託書影本
      各1 紙附卷可資佐證。
    (二)被告及其辯護人雖辯稱：被告不知己○○將其上開帳戶供
      詐騙使用云云，證人己○○亦於本院審理時亦證稱：被告
      上開帳戶遭詐騙集團使用，伊與被告均不知情云云，而附
      和其說。然衡諸一般常情，一般人無故不自行申辦金融機
      構帳戶使用，反以價購或其他方式取得他人申辦之金融機
      構帳戶使用，可能係為遂行詐欺之不法所有意圖犯罪，顯
      係社會一般人可預見之情，而被告於提供其本件郵局、銀
      行帳戶供己○○使用，已係有多年社會經驗之28歲成年人
      ，非無社會智識可辨識上情，卻違反常情，一次提供本件
      3 個郵局、銀行帳戶供己○○使用，而不詢悉己○○使用
      其帳戶之實際用途，並收取對價報酬，難謂其對己○○提
      告對價蒐取其數個郵局、銀行帳戶，係為供犯罪集團不法
      使用之情，毫無知悉或可預見之情可言。況其不僅提供上
      開帳戶供己○○所屬詐欺集團使用，之後於數名被害人因
      遭己○○所屬詐欺集團詐騙，而匯款或被轉帳匯款匯入其
      上開所提供之郵局、銀行帳戶內，仍多次向己○○收取對
      價報酬，代為出面提領上開詐欺集團詐得之被害人款項合
      計達178 萬元，交付己○○，徵諸其後代領詐欺集團詐得
      款項之情，應足認其對己○○所屬詐欺集團常業詐欺之犯
      行知之甚明，並有犯意聯絡之情。另證人己○○雖證稱其
      與被告均不知情云云，但查其前曾因於93年間提供銀行帳
      戶供詐欺集團使用、94年10月間蒐購銀行帳戶供其所屬詐
      欺集團詐騙使用等情，先後經本院及臺灣臺北地方法院判
      處有期徒刑三月（緩刑二年）、五月在案，此有本院94年
      度簡字第4217號刑事簡易判決、臺灣臺北地方法院95年度
      訴字第582 號刑事判決在卷可參，故其上開所證稱其不知
      本件帳戶遭詐欺集團不法使用之情云云，顯不足採信，再
      衡諸其與被告係同校校友，交友情誼多年，當無隱瞞陷害
      被告之理，參諸上述，被告顯無不知情之理，從而證人己○○上開證述情節，亦不免有迴護被告及為己卸責之虞，
      自不足據為被告有利之認定。
    (三)另被害人丙○○、林博涵被害部分，雖未據被害人於本院
      審理時證述被害情節，惟查其二人於如附表編號2 、5 、
      6 所示匯入被告永和郵局帳戶款項，均係由被告依詐欺集
      團成員己○○之指示前往提領，且於匯款當日即提領一空
      ，所示情節均與其他被害人被害情節相同，衡情亦應堪認
      其二人於如附表編號1 、2 、5 、6 等所示匯款情形，均
      係遭己○○所屬詐騙集團詐騙匯款無誤。
    (四)再衡諸被告提供帳戶使用之己○○所屬詐騙集團，分工由
      己○○蒐購被告多個帳戶，於短期間內由集團成員多人，
      分別假扮不同機關人員身分，有計畫以電話密集詐騙誘使
      被害人丙○○等六人匯款或轉帳匯款取財多次，總金額高
      達278 萬4 千元，顯係藉此集團電話詐取他人財物之方式
      營生，並以之為常業。
    是綜上所述，本件事證已臻明確，被告上揭犯行洵堪認定，
    應予依法論科。
三、又本件被告行為後，94年1 月7 日修正、刪除之刑法第28條
    （將共同正犯條文「實施」一語，修正為「實行」，否認「
    陰謀共同正犯」、「預備共同正犯」）、第33條第5 款（修
    正提高罰金最低額為新臺幣一千元以上，以百元計算之）、
    第340 條（本條常業詐欺處罰規定，於上述修正時，為配合
    連續犯規定之刪除，亦經刪除）等規定，業於95 年7月1 日
    生效施行，是經依同法第2 條規定綜合比較新舊法及整體適
    用原則結果，被告本件所犯之罪，依修正後之上開規定處斷
    ，並無有利，自仍應適用其行為時之舊法即94年1 月7 日修
    正施行前之刑法上開規定處斷。是核本件被告上開所為，係
    犯修正前之刑法第340 條之常業詐欺取財罪。公訴意旨雖就
    如附表編號1 、3 、7 所示部分，漏未敘及，惟依上述該等
    部分與本件被訴部分有常業犯之實質上一罪關係，為起訴效
    力所及，本院自得併予審究。又被告上開所犯，與己○○及
    其所屬詐欺集團成員間，有犯意聯絡，依修正前之刑法規定
    為共同正犯。爰審酌被告犯罪之動機、目的、手段、生活狀
    況、智識程度、共犯程度及犯罪後之態度等一切犯罪情狀，
    量處如主文所示之刑，以資懲儆。
四、另公訴意旨謂被告上揭犯行，另同時涉犯有洗錢防制法第9
    條第1 項之洗錢罪嫌云云。惟按洗錢防制法之制定，旨在防
    止特定重大犯罪不法所得之資金或財產，藉由洗錢行為，諸
    如經由各種金融機關或其他交易管道，轉換成為合法來源之
    資金或財產，切斷資金與當初犯罪行為之關連性，隱匿犯罪
    行為或該資金不法來源之本質，使偵查機關無法藉由資金之
    流向追查犯罪行為人，其所保護之法益為國家對特定重大犯
    罪之追訴及處罰，另洗錢行為係指行為人為掩飾或隱匿自己
    重大犯罪所得財物或財產上之利益，或行為人掩飾、收受、
    搬運、寄藏、故買或牙保他人因重大犯罪所得財物或財產上
    之利益，除利用不知情之合法管道（如金融機關）為之外，
    其他使所得財物或利益之來源合法化，或改變該財物或利益
    之本質，以避免追訴處罰之掩飾、藏匿犯特定重大犯罪所得
    財產或利益之行為均屬之，若非先有犯罪所得或利益，再加
    以掩飾或隱匿，而係取得犯罪所得或利益之犯罪手段，或未
    合法化犯罪所得或利益之來源，而能一目了然來源之不法性
    ，即非洗錢防制法所規範之對象。經查，本件係對被害人丙○○等人實行詐騙之詐欺集團利用被告所提供之帳戶將詐欺
    所得之款項直接匯入該帳戶，其要求被害人將金錢匯入被告
    帳戶之行為，本為其實施詐欺行為之犯罪手段，並非於取得
    財物後，另為掩飾、隱匿其詐欺所得之行為，亦非被告於詐
    騙之人實行詐欺犯罪取得財物後，另由被告為之掩飾、隱匿
    行為，此自被害人於接獲實行詐騙之人之來電後，直接依指
    示將金錢匯入或被轉帳匯入被告帳戶等情可得而知，且偵查
    機關得藉由被害人將款項匯入被告帳戶等情，一目了然資金
    來源之不法性，並得以追查資金之流向，資金與當初犯罪行
    為之關連性並未被切斷，與「掩飾」、「隱匿」之性質亦有
    不符，核與洗錢防制法第2 條規定之洗錢行為構成要件有間
    ，是公訴意旨此部分所認亦有未洽，本件此部分不能證明被
    告犯罪，本應諭知無罪，惟此公訴意旨認此部分與上述被訴
    常業詐欺部分有想像競合犯之裁判上一罪關係，爰不另為無
    罪之諭知，併此敘明。
據上論斷，應依刑事訴訟法第452 條、第299 條第1 項前段，刑
法第2 條第1 項前段、修正前之刑法第28條、刑法第340 條，罰
金罰鍰提高標準條例第1 項前段，判決如主文。
本案經檢察官靳開聖到庭執行職務
中　　華　　民　　國　　96　　年　　4 　　月　　27　　日
              刑事第八庭  審判長法  官  王  屏  夏
                                法  官  王  偉  光
                                法  官  彭  全  曄
以上正本證明與原本無異
如不服本判決應於送達後10日內向本院提出上訴狀
                                書記官  吳  詩  琳
中　　華　　民　　國　　96　　年　　4 　　月　　27　　日
附錄本案論罪科刑法條全文：
中華民國刑法第340條
以犯第 339 條之罪為常業者，處 1 年以上 7 年以下有期徒刑
，得併科 5 萬元以下罰金。
--------------------------------------------------------
附表：
┌─┬────────┬─────────┬────────┐
│編│ 被告開立之帳戶 │  被害人被害情節  │備            註│
│號│                │                  │                │
├─┼────────┼─────────┼────────┤
│01│永和郵局        │94.12.13丙○○在桃│不詳之人於94.12.│
│  │帳號：          │園縣平鎮市，遭不詳│13至郵局櫃臺提領│
│  │0000000-0000000 │之人詐騙，匯入80萬│                │
│  │（86.5.21開戶） │元                │                │
├─┤                ├─────────┼────────┤
│02│                │94.12.14丙○○在桃│被告於94.12.14至│
│  │                │園縣平鎮市，遭不詳│臺北縣永和市福和│
│  │                │之人詐騙，匯入36萬│路郵局櫃臺提領提│
│  │                │元                │領              │
├─┤                ├─────────┼────────┤
│03│                │94.12.15戊○○在臺│不詳之人於94.12.│
│  │                │北市，因遭不詳之人│15至郵局櫃臺提領│
│  │                │騙稱其參加珠寶發表│                │
│  │                │會被抽中獎，須先行│                │
│  │                │匯款，始能由香港銀│                │
│  │                │行將獎金轉匯，因而│                │
│  │                │匯入8 萬元        │                │
├─┤                ├─────────┼────────┤
│04│                │94.12.16甲○○在臺│被告於94.12.16至│
│  │                │北市，因遭不詳之人│臺北縣永和市中和│
│  │                │騙稱其中獎，為須匯│路郵局提款機提領│
│  │                │款加入會員始得領獎│                │
│  │                │，因而匯入10萬元  │                │
├─┤                ├─────────┼────────┤
│05│                │94.12.16林博涵在臺│被告於94.12.16至│
│  │                │中市，遭不詳之人詐│臺北縣永和市中興│
│  │                │騙，而匯入4 萬元  │街郵局櫃臺提領  │
├─┤                ├─────────┼────────┤
│06│                │94.12.16林博涵在臺│被告於94.12.16至│
│  │                │中市，遭不詳之人詐│臺北縣永和市中興│
│  │                │騙，而匯入1 萬元  │街郵局櫃臺提領  │
├─┼────────┼─────────┼────────┤
│07│第一銀行光復分行│94.12.19葉珠在臺│不詳之人於94.12.│
│  │帳號：          │北市，因遭自稱係中│19提領          │
│  │00000000000     │央信託局之「陳建國│                │
│  │（91.6.21開戶） │」之男子、一名自稱│                │
│  │                │係台新銀行之小姐及│                │
│  │                │自稱係警政署人員，│                │
│  │                │騙稱其信用卡被人盜│                │
│  │                │用，須辦理語音轉帳│                │
│  │                │處理，而被轉帳匯入│                │
│  │                │12萬4千元         │                │
├─┼────────┼─────────┼────────┤
│08│聯邦銀行永和分行│94.12.19乙○○在臺│被告於94.12.19、│
│  │帳號：          │南市，遭不詳男子騙│20至臺北縣永和市│
│  │000-00-000000-0 │稱其信用卡遭人盜刷│聯邦銀行永和分行│
│  │（94.12.13開戶）│，須辦理轉帳處理，│櫃臺提領        │
│  │                │因而被轉帳匯入127 │                │
│  │                │萬元              │                │
└─┴────────┴─────────┴────────┘
